臺灣雲林地方法院刑事判決　　　　　　　 99年度訴字第819號
公　訴　人　臺灣雲林地方法院檢察署檢察官
被　　　告　李其軒
指定辯護人　本院公設辯護人許俊雄
上列被告因違反槍砲彈藥刀械管制條例案件，經檢察官提起公訴
（99年度偵字第4661 號），本院判決如下：
    主    文
李其軒未經許可，寄藏可發射子彈具有殺傷力之改造手槍，累犯
，處有期徒刑年貳月，併科罰金新臺幣伍萬元，罰金如易服勞
役，以新臺幣壹仟元折算壹日。扣案改造手槍壹枝（含彈匣壹個
，槍枝管制編號0000000000）沒收之。
    犯罪事實及理由
壹、犯罪事實：
    李其軒前因施用第二級毒品案件，經臺灣高雄地方法院以94
    年度易字第1636號判決判處有期徒刑5 月確定，甫於民國95
    年7 月27日易科罰金執行完畢，其明知可發射子彈具有殺傷
    力之改造手槍，為槍砲彈藥刀械管制條例管制之手槍，未經
    許可不得寄藏，竟基於寄藏具殺傷力改造手槍之犯意，於99
    年5 月初某日，在其雲林縣斗六市○○路○ 段87號2 樓201
    室租屋處內，受楊明吉（業經本院以99年度重訴字第7 號刑
    事判決判處有期徒刑5 年6 月在案）之託，代為保管仿BERE
    TTA 廠M9型半自動手槍改造之可發射子彈具殺傷力之改造手
    槍1 支（含彈匣1 個、另有不具殺傷力之子彈4 顆），並為
    避免其妻小發現，李其軒於翌日即藏放在前揭租屋處天花板
    上，未經許可而受寄代藏上開改造手槍。嗣於99年9 月10日
    上午10時50分許，經警持搜索票前往上址搜索，在該租屋處
    輕鋼架天花板內查扣上開手槍1 枝（槍枝管制編號00000000
    00）及不具殺傷力子彈4 顆，始循線查得上情。
貳、認定犯罪事實所憑之證據及理由
一、證據能力方面：
(一)、按刑事訴訟法關於「鑑定」之規定，除選任自然人充當鑑定
    人外，另設有囑託機關鑑定制度。依同法第198 條、第20 8
    條之規定，不論鑑定人或鑑定機關、團體，固均應由法院、
    審判長、受命法官或檢察官視具體個案之需要而為選任、囑
    託，並依第206 條之規定，提出言詞或書面報告，始符合同
    法第159 條第1 項所定得作為證據之「法律有規定」之情形
    。否則所為之鑑定，仍屬傳聞證據。然於司法警察機關調查
    中之案件，為因應實務上，或因量大，或有急迫之現實需求
    ，例行性當然有鑑定之必要者，例如毒品之種類與成分、尿
    液之毒品反應，或者槍彈有無殺傷力等鑑定，基於檢察一體
    原則，得由該管檢察長對於轄區內之案件，以事前概括選任
    鑑定人或囑託鑑定機關、團體之方式，俾便轄區內之司法警
    察官、司法警察對於調查中之此類案件，得即時送請先前已
    選任之鑑定人或囑託之鑑定機關、團體實施鑑定，以求時效
    （法務部92年9 月1 日法檢字第0920035083號函參照）。此
    種由檢察機關概括選任鑑定人或概括囑託鑑定機關、團體，
    再轉知司法警察官、司法警察於調查犯罪時參考辦理之作為
    ，法無明文禁止，係為因應現行刑事訴訟法增訂傳聞法則及
    其例外規定之實務運作而為。其所為之鑑定結果，與檢察官
    選任或囑託為鑑定者，性質上並無差異，同具有證據能力（
    最高法院96年度臺上字第2860號判決參照）。本件卷附內政
    部警政署刑事警察局99年10月18日刑鑑字第0990130364號鑑
    驗書暨照片8 張，係由彰化縣警察局刑事警察隊送請鑑定，
    參前說明，該鑑定結果屬於「法律規定」得為證據者，應有
    證據能力。
(二)、復按被告以外之人於審判外之陳述，雖不符刑事訴訟法第15
    9 條之1 至之4 之規定，而經當事人於審判程序同意作為證
    據，法院審酌該言詞陳述或書面陳述作成時之情況，認為適
    當者，亦得為證據；當事人、代理人或辯護人於法院調查證
    據時，知有同法第159 條第1 項不得為證據之情形，而未於
    言詞辯論終結前聲明異議者，視為有前項之同意，同法第15
    9 條之5 定有明文。本案就檢察官所舉認定犯罪事實依據之
    其他具傳聞性質之各項供述或書面，業經被告李其軒及公設
    辯護人於本院審判程序中表明同意作為證據（見本院卷第21
    頁），本院審酌該等證據之取得過程並無瑕疵，與本案待證
    事實間復具有相當之關聯性，以之為本件證據為適當，認亦
    有證據能力。
(三)、再扣案之槍彈，均係經警持本院核發之搜索票實行搜索後所
    扣得之證物，有臺灣雲林地方法院99年聲搜字第000470號搜
    索票、彰化縣警察局搜索扣押筆錄、扣押物品目錄表各1 份
    附卷可稽（見警卷第1 頁至第4 頁），係合法取得之證物，
    自具證據能力；而卷附蒐證照片16張（見警卷第13頁至第14
    頁、第26頁至第27頁）係拍攝搜索現場照片，查無偽造、變
    造情事，亦與傳聞法則所欲防止人證之觀察、記憶、敘述之
    誤差明顯有別，核與刑事訴訟法第159 條第1 項之要件不符
    ，當無傳聞法則之適用。前揭證據既無違法取得之情形，應
    認均具證據能力。
二、證明力方面：
    被告李其軒對於上開犯行坦承不諱（見警卷第8 頁、偵卷第
    20頁、本院卷第21頁、第38頁），並有內政部警政署刑事警
    察局99年10月18日刑鑑字第0990130364號槍彈鑑定書暨照片
    8 張（見偵卷第24頁至第25 頁 ）、現場蒐證照片16張（見
    警卷第9 頁至第10頁、第22頁至第23頁）附卷可稽，且有扣
    案之改造手槍1 支（含彈匣1 個）足資為證。扣案之改造槍
    枝1 支、非制式子彈4 顆，經送內政部警政署刑事警察局以
    檢視法、性能檢驗法、試射法為鑑定，鑑定結果認為：一送
    鑑定手槍1 支（槍枝管制編號0000000000），認係改造手槍
    ，由仿BERETTA 廠M9型半自動手槍製造之槍枝，換裝土造金
    屬槍管而成，擊發功能正常，可供擊發適用子彈使用，認具
    殺傷力。二送鑑定子彈4 顆，鑑定情形如下：(一)3 顆，認均
    係非制式子彈，由金屬彈殼組合直徑8.9 ±0.5mm 金屬彈頭
    而成，採樣1 顆試射，雖可擊發，惟發射動能不足，認不具
    殺傷力。(二)1 顆，認係非制式子彈，由金屬彈殼組合直徑8.
    6mm 金屬彈頭而成，經試射，無法擊發，認不具殺傷力。此
    有該局99年10月18日刑鑑字第0990130364號鑑驗書1 份暨照
    片8 張為佐（見偵卷第24頁至第25頁）。本院當庭勘驗該改
    造槍枝，勘驗結果顯示：槍枝槍柄上有槍枝管制編號000000
    0000，槍枝為黑底銀色，有彈匣附上，槍枝沈重，槍管顏色
    明顯與槍身顏色不同。槍管長度長於槍身，約有1 公分，是
    換裝槍管無疑，經拉滑套，擊發扳機，擊發功能正常。此勘
    驗結果業經記明筆錄可查（見本院卷第38頁反面），核與前
    開鑑定書所示意見相符，可認鑑定之意見足採，該改造槍枝
    具有殺傷力無疑。是被告任意性之自白與事實相符，應可採
    信。綜上所述，本件事證明確，被告犯行洵堪認定，應依法
    論科。
三、論罪科刑之理由
(一)、按寄藏與持有，均係將物置於自己實力支配之下，僅寄藏必
    先有他人之持有行為，而後始為之受寄代藏而已，故寄藏之
    受人委託代為保管，其保管之本身，亦屬持有，不過，此之
    持有係受寄之當然結果。又槍砲彈藥刀械管制條例係將「持
    有」與「寄藏」為分別之處罰規定，則單純之「持有」，固
    不包括「寄藏」，但「寄藏」之受人委託代為保管，其保管
    之本身所為之「持有」，既係「寄藏」之當然結果，法律上
    自宜僅就「寄藏」行為為包括之評價，不應另就「持有」予
    以論罪（最高法院74年臺上字第3400號判例要旨參照）。是
    核被告所為，係犯槍砲彈藥刀械管制條例第8 條第4 項未經
    許可寄藏改造手槍罪，被告持有改造槍枝之行為不另論罪。
    又槍砲彈藥刀械管制條例於100 年1 月5 日修正公布，增訂
    第8 條第6 項，僅針對犯第一項、第二項或第四項有關空氣
    槍之罪，其情節輕微者，得減輕其刑。而本案為改造槍枝，
    並未有適用餘地，且適用之第8 條第4 項亦無修正，故無庸
    為新舊法比較，附此敘明。又被告有如前所述論罪科刑之執
    行紀錄，有臺灣高等法院被告前案紀錄表在卷可考（見本院
    卷第1 頁至第8 頁），其於徒刑執行完畢後5 年內故意再犯
    上開有期徒刑以上之罪，為累犯，應依刑法第47條第1 項規
    定，加重其刑。
(二)、次按刑法第59條所規定之酌量減輕其刑，係裁判上之減輕，
    必以犯罪之情狀可憫恕，認為宣告法定最低度之刑猶嫌過重
    者，始有其適用。公設辯護人雖指：本件被告於偵、審程序
    中均坦承上開寄藏槍枝犯行，態度良好，且寄藏該改造槍枝
    期間，未曾持之從事任何不法行為，且被告之所以寄藏改造
    槍枝，是因受朋友所託，方不得已為之，有刑法第59條酌減
    之適用云云（見本院卷第10頁、第46頁至第49頁）。惟查：
    被告已成年，有相當程度之社會歷練，先前尚因違反槍砲彈
    藥管制條例遭判處有期徒刑3 月確定，有卷附之臺灣高等法
    院被告前案紀錄表可查（見本院卷第30頁），被告該前案紀
    錄雖為持有刀械遭判刑，但被告經該次教訓，對於危害性更
    高之改造槍枝，當知悉係更為嚴重之違法行為，其卻仍應允
    寄藏之，彰明被告惡性猶存，未因前案而心生警惕。倘被告
    對於寄藏槍枝真有不得已之情，自受寄代藏時起即應極盡能
    事，將該改造槍枝返還吳明吉，然被告卻仍和吳明吉前往試
    槍，此為被告自承在卷（見警卷第6 頁），又被告於審理中
    供稱吳明吉有介紹伊購買毒品之管道（見本院卷第44頁），
    堪信被告受寄代藏該改造槍枝之動機，無非係著眼吳明吉能
    提供取得毒品管道，為確保毒品供給管道通暢，因而相對給
    予吳明吉若干人情無疑。被告自99年5 月初即受寄代藏該改
    造槍枝，至同年6 月3 日已受羈押之處分，其當有機會趁早
    向偵查機關坦承寄藏該改造槍枝乙事，但被告卻遲遲未主動
    繳報，待至同年9 月間經警方搜索才循線查獲，可認被告具
    出獄後伺機取回該改造手槍之心。從而依其犯罪情狀觀之，
    實非屬輕微，客觀上不足以引起一般同情，不存堪資憫恕之
    處，縱處以法定最低刑度尚非過重，與罪刑相當之比例原則
    無違。是公設辯護人為被告辯護請求依刑法第59條酌減其刑
    ，委難採憑。
(三)、本院爰審酌：被告坦承犯行，犯後態度良好。又所謂犯後態
    度，並非僅衡量被告是否對所涉犯行供承不諱矣，尚應包含
    對於其所造成之錯誤，能否勇於面對與盡力彌補。被告經警
    方循線查獲該改造手槍後，能據實供出犯罪情節，並對過程
    交代鉅細靡遺，有助犯罪偵查機關迅速掌握該改造槍枝來源
    ，可見被告確有勇於承擔所犯錯誤之決心，堪認犯後態度良
    善。然槍枝本身存在高度之危險性，對社會治安造成危害甚
    鉅，極易傷及人身安全、且剝奪人命，重創社會生活之祥和
    穩定，被告受託寄藏時間又非短暫，對不特定大眾之生命、
    身體安全構成潛在威脅，且寄藏槍枝為法所厲禁之行為，其
    猶受託寄藏該改造槍枝，被告守法之心淡薄，誠屬不該，本
    不宜輕判。然衡以被告另因涉犯販賣毒品案件，經本院以99
    年度訴字第402 號刑事判決判處有期徒刑5 年8 月在案（見
    本院卷第50頁至第59頁），若再科以過重刑罰，刑罰教化作
    用反而遞減，無法收矯正之效，況且被告之配偶鄭惠卿亦因
    違反毒品危害防制條例經本院以99年度訴字第402 號刑事判
    決判刑在案，家中僅存年邁父母及方4 歲之幼子，可想見在
    被告夫婦皆入監服刑數年間，該幼子僅能依靠被告年邁雙親
    照料，被告之家庭困境，實有賴被告回歸社會善盡為人父、
    為人子之責任，或有改善之可能，被告受寄代藏該改造槍枝
    期間，未曾持之從事任何不法行為，當非擁槍自重，恃槍為
    非作歹之輩，及其他一切情狀，量處如主文所示之刑，罰金
    部分併諭知如易服勞役之折算標準。
(四)、扣案之可發射子彈具有殺傷力之改造手槍1 支（含彈匣1 個
    ，槍枝管制編號0000000000），係槍砲彈藥刀械管制條例第
    4 條第1 項第1 款所稱之槍砲，依同條例第5 條之規定，非
    經中央主管機關許可不得寄藏、持有，係違禁物，不問屬於
    犯人與否，應依刑法第38條第1 項第1 款規定沒收之。另扣
    案子彈共4 顆，經鑑定均無殺傷力，非屬違禁物，爰不宣告
    沒收，附此敘明。
四、應適用之法律
(一)、刑事訴訟法第299 條第1 項前段。
(二)、槍砲彈藥刀械管制條例第8 條第4 項。
(三)、刑法第11條前段、第47條第1 項、第42條第3 項前段、第38
    條第1 項第1 款。
本案經檢察官朱啟仁到庭執行職務。
中    華    民    國   100    年    1     月    28    日
            刑事第一庭  審判長法  官  侯廷昌
                              法  官  謝宜雯
                              法  官  王子榮
以上正本證明與原本無異。
如不服本判決應於收受送達後10日內向本院提出上訴書狀，並應
敘述具體理由；其未敘述上訴理由者，應於上訴期間屆滿後20日
內向本院補提理由書「切勿逕送上級法院」。
                              書記官  陳俊偉
中    華    民    國   100    年    1     月    28    日